【裁判字號】    98,訴,259
【裁判日期】    980313
【裁判案由】    毒品危害防制條例
【裁判全文】
臺灣板橋地方法院刑事判決               98年度訴字第259號
公  訴  人  臺灣板橋地方法院檢察署檢察官
被      告  甲○○
上列被告因違反毒品危害防制案件，經檢察官提起公訴（97年度
毒偵字第8653號），被告於準備程序進行中為有罪陳述，經本院
合議庭裁定由受命法官獨任進行簡式審判程序，判決如下：
    主  文
甲○○施用第一級毒品，累犯，處有期徒刑玖月。扣案如附表所
示之第一級毒品（含包裝袋），沒收銷燬之。
    事  實
一、甲○○前因犯以下施用毒品等罪，就施用毒品罪部分犯行，
    除前已經執行(一)所示之觀察、勒戒及強制戒治外，下列(二)至
    (三)所示之罪之有期徒刑，均已判決確定，並執行完畢（構成
    累犯）：
  (一)前於民國87年間因施用毒品經警查獲，經本院以87年度毒聲
    字第2423號裁定令入勒戒處所施以觀察、勒戒，因認有繼續
    施用毒品之傾向，再經本院以87年度毒聲字第2833號刑事裁
    定令入戒治處所施以強制戒治，於入所執行後，由本院以88
    年度毒聲字第1535號刑事裁定停止戒治所餘戒治期間付保謢
    管，於88年3 月30日出所，詎於保護管束期間，因查獲施用
    第一級毒品，經本院以88年度毒聲字第6267號刑事裁定撤銷
    停止戒治，並令入戒治處所施以強制戒治，於89年4 月30日
    執行完畢，由臺灣板橋地方法院檢察署檢察官以該署90年度
    戒毒偵字第728 號檢察官不起訴處分書為不起訴之處分確定
    （初犯）。
  (二)其於上開戒治出所後，因於92年7 月2 日犯施用第一級毒品
    罪，經本院以92年度毒聲字第2538號刑事裁定令入戒治處所
    施以強制戒治，於93年1 月9 日因毒品危害防制條例修正而
    結束戒治，其上開施用毒品犯行，另經本院以93年度訴緝字
    第255 號判處有期徒刑十月，於94年3 月21日確定（二犯，
    初犯強制戒治後，五年內再犯）。
  (三)又因於92年12月36日犯竊盜罪及偽署押罪，經臺灣桃園地方
    法院以93年度訴緝字第158 號刑事判決判分別處有期徒刑八
    月、六月，並定其應執行刑為有期徒刑一年，於94年3 月11
    日確定。
  (四)上開(二)、(三)二罪所處之刑，由本院以94年度聲字第1310號刑
    事裁定定應執行有期徒刑一年九月，於95年6 月22日假釋出
    監，於95年8 月16日保護管束期滿假釋未經撤銷而執行完畢
    （構成累犯）。
  (五)詎於假釋期間，因於95年7 月11日犯施用第一級毒品罪，經
    本院以95年度訴字第3212號刑事判決判處有期徒刑八月，於
    96年4 月30日確定（三犯，初犯強制戒治後，五年內已經二
    犯後，於該五年後再犯）；於96年4 月30日入監執行後，經
    本院裁定減刑，並經折抵羈押期間，於96年7 月16日出監（
    因本罪應與下列(六)所示之罪定其應執刑，故未執行完畢）。
  (六)再因於96年2 月4 日犯施用第一級毒品罪，經本院以96年度
    訴字第1168號刑事判決判處有期徒刑九月，於96年10月4 日
    確定（四犯，初犯強制戒治後，五年內已經二犯後，於該五
    年後再犯），於97年10月18日入監執行後，經本院裁定減刑
    並與上開(五)所示之罪，定其應執行刑為有期徒刑八月，於98
    年1 月7 日執行完畢出監（於本案犯行後始執行完畢，不構
    成累犯）。
二、甲○○因上開施用毒品犯行，經執行觀察勒戒、強制戒治並
    經偵審程序而入監執行，已明知海洛因，經毒品危害防制條
    例分別列為第一級毒品，不得持有施用，惟仍不能戒除施用
    毒品之惡習，竟基於施用第一級毒品海洛因之犯意，於97年
    10月17日晚間7 時為警採尿時起回溯三至四天內之之某時，
    在國內不詳處所，施用第一級毒品海洛因一次（五犯，初犯
    強制戒治後，五年內已經二犯後，於該五年後再犯）。嗣經
    警於97年10月17日傍晚5 時許時，在臺北縣板橋市○○路10
    4 號前對其臨檢，當場扣得如附表所示之第一級毒品海洛因
    一包，而其於同日下午7 時許經警所採之尿液經送檢驗結果
    ，呈嗎啡陽性反應，始查知上情。
三、案經臺北縣政府警察局板橋分局報請臺灣板橋地方法院檢察
    署檢察官偵查起訴。
    理  由
一、本案被告甲○○所犯係死刑、無期徒刑或最輕本刑為三年以
    上有期徒刑以外之罪，於本院準備程序進行中，被告先就被
    訴事實為有罪之陳述，經本院告知簡式審判程序之旨，並聽
    取公訴人、被告之意見後，由本院合議庭依刑事訴訟法第27
    3 條之1 第1 項規定，裁定由受命法官獨任進行簡式審判程
    序。
二、上開犯罪事實，業據被告於本院審理中坦承不諱，而被告經
    警捕獲後所採尿液，經送臺台灣檢驗科技股份有限公司尖端
    先進生技醫藥股份有限公司以酵素免疫分析法為初步檢驗，
    並以氣相層析質譜儀法為確認檢驗後，呈嗎啡陽性反應，有
    臺北縣政府警察局板橋分局扣押物品目錄表、臺北縣政府警
    察局板橋分局偵辦毒品危害防治條例案查獲毒品初步鑑驗報
    告書、偵辦毒品危害防制條例及毒品通緝案被移送人姓名及
    代碼對照表各一份、查獲物品照片共四幀、台灣檢驗科技股
    份有限公司濫用藥物檢驗報告（CH/2008/A0555） 各一份在
    卷可查。查以，酵素免疫分析法屬免疫學分析原理，當其他
    藥物化學結構相近才可能引起偽陽性；氣相層析質譜儀法則
    係目前確認藥物篩檢結果時最常採用之確認方法，在良好的
    操作條件下，以氣相層析質譜儀作藥物及其代謝物之定性及
    定量分析，幾乎不會有偽陽性反應產生，行政院衛生署管制
    藥品管理局92年6 月20日管檢字第0920004713號函函述甚明
    ，是本案上開檢驗報告結果，應屬精確而堪採信。次查，海
    洛因係嗎啡經化學合成之半人工合成品，其藥（毒）性高於
    嗎啡，經吸食或注射進入人體，藉由人體代謝系統之新陳代
    謝，分解成藥（毒）性較低之嗎啡、以及含有少量6-乙醯可
    待因、可待因等雜質，而由尿液排出人體，故可於尿液中檢
    驗出嗎啡、可待因等成分等情，此有憲兵司令部79年6 月1
    日（79）鑑驗字第0273號函、80年6 月17日（80）鑑驗字第
    2815號函、法務部調查局80年3 月28日（80）發技1 字第18
    98號函、行政院衛生署管制藥品管理局以91年12月27日管檢
    字第121513號函可參。又服用海洛因後，尿液可檢出嗎啡最
    長時間，與服用劑量、服用頻率、服用方式、飲用水量之多
    寡、個人體質及代謝情況等因素有關，依個案而異。而依文
    獻Clarke's Isolation and Identification of Drugs第二
    版記述，海洛因服用後於24小時內，經由尿液排出之量可能
    達施用劑量之百分之八十，另Michael L.Smith 等人針對不
    同受試者，以注射方式給予一次劑量3 mg至12mg海洛因進行
    試驗，結果顯示注射劑量增加，可檢出嗎啡陽性反應（濃度
    遠高於或等於300ng/mL）之時間亦有延長之趨勢，而不同受
    試者可檢出嗎啡陽性反應之時間各異，平均為一至二天，惟
    部分注射12mg海洛因者，至71小時仍可檢出微量嗎啡成分，
    故服用高劑量海洛因，其尿液在72小時至96小時內，仍有檢
    出嗎啡成分之可能性等情可據（參見行政院衛生署管制藥品
    管理局94年6 月出版「濫用藥物檢驗相關解釋彙編」第151
    、152 頁）。依上開事證，被告確有於上開時間施用第一級
    毒品海洛因之犯行，洵堪認定。
三、按毒品危害防制條例於92年7 月9 日修正公布，自93年1 月
    9 日施行，其中第20條、第23條將施用毒品之刑事處遇程序
    ，區分為「初犯」及「五年內再犯」、「五年後再犯」。依
    其立法理由之說明：「初犯」，經觀察、勒戒或強制戒治後
    ，應為不起訴處分或不付審理之裁定；經觀察、勒戒或強制
    戒治執行完畢釋放後，「五年內再犯」者，因其再犯率甚高
    ，原實施之觀察、勒戒及強制戒治既已無法收其實效，爰依
    法追訴或裁定交付審理。至於經觀察、勒戒或強制戒治執行
    完畢釋放後，「五年後再犯」者，前所實施之觀察、勒戒或
    強制戒治已足以遮斷其施用毒品之毒癮，為期自新及協助其
    斷除毒癮，仍適用「初犯」規定，先經觀察、勒戒或強制戒
    治之程序。從而依修正後之規定，僅限於「初犯」及「五年
    後再犯」二種情形，始應先經觀察、勒戒或強制戒治程序。
    倘被告於五年內已再犯，經依法追訴處罰，縱其第三次（或
    第三次以上）再度施用毒品之時間，在初犯經觀察、勒戒或
    強制戒治執行完畢釋放五年以後，已不合於「五年後再犯」
    之規定，且因已於「五年內再犯」，顯見其再犯率甚高，原
    實施觀察、勒戒或強制戒治，已無法收其實效，即應依該條
    例第10條處罰（最高法院95年度第7 次、97年度第5 次刑事
    庭會議決議要旨參照）。查以，被告前經事實欄一、(一)所示
    之強制戒治執行完畢後（初犯），隨即於該強制戒治執行完
    畢後之五年內，再犯事實欄一、(二)所示之施用毒品犯行等情
    ，有各該裁定、判決及臺灣高等法院被告前案紀錄表各一份
    在卷可稽，被告於初犯經強制戒治執行完畢釋放五年內即為
    二犯，依上開說明，該二犯至本案五犯，皆非現行毒品危害
    防制條例第23條第2 項規定之「五年後再犯」之類型，應依
    法訴追處罰。綜上所述，本案事證明確，被告犯行洵堪認定
    ，應予依法論科。
四、按海洛因係屬毒品危害防制條例第2 條第2 項第1 款規定之
    第一級毒品，是被告施用海洛因之行為，核其所為，係犯毒
    品危害防制條例第10條第1 項之施用第一級毒品罪。又被告
    為施用海洛因而持有該毒品之低度行為，應為施用之高度行
    為所吸收，不另論罪。被告有如事實欄所載之犯罪科刑暨執
    行紀錄，有臺灣高等法院被告前案紀錄表在卷可稽，其於有
    期徒刑之執行完畢後，五年以內故意再犯有期徒刑以上之本
    罪，為累犯，應依刑法第47條第1 項規定加重其刑。爰審酌
    被告前已因施用毒品犯行，經執行觀察勒戒、強制戒治並經
    偵審程序而入監執行，猶應知所惕勵，對於施用毒品之違法
    性及可罰性，應有明確而強烈之認識，詎不知悛悔，復行施
    用本案毒品，戕害自己身心健康，，茲斟酌其前各次施用毒
    品所遭判處之刑度，兼衡其智識程度、犯罪動機、目的及犯
    後態度等一切情狀，量處如主文所示之刑，以示懲儆。
五、扣案如附表所示之米色粉末一袋，經送交通部民用航空局醫
    務中心檢驗之結果，檢出含有海洛因成分，有附表所示之鑑
    定書一份在卷可稽，又包裝上開毒品所用之塑膠袋，因其係
    包裝上開毒品所用與各該毒品難以析離，是均應認屬查獲之
    毒品，均應依毒品危害防制條例第18條第1 項前段規定，沒
    收銷燬之。
據上論斷，應依刑事訴訟法第273 條之1 第1 項、第299 條第1
項前段，毒品危害防制條例第10條第1 項、第18條第1 項前段，
刑法第11條前段、第47條第1 項，判決如主文。
本案經檢察官黃佳權到庭執行職務。
中    華    民    國    98    年    3     月    13    日
                  刑事第一庭  法  官  陳世旻
┌───────────────────────────────────────────┐
│附表：                                                                                │
├──┬──────────┬──┬──────────────────────────┤
│編號│名稱及外觀          │數量│鑑定文號暨鑑定結果                                  │
├──┼──────────┼──┼──────────────────────────┤
│ 一 │(一)名稱：            │一袋│(一)鑑定文號：                                        │
│    │  第一級毒品海洛因。│    │  交通部民用航空局航空醫務中心97年10月30日航藥鑑字第│
│    │(二)外觀：            │    │  0000000 號毒品鑑定書。                            │
│    │  米色粉末一袋。    │    │(二)鑑定結果：                                        │
│    │                    │    │  米色粉末1 袋。實稱毛重0.33400 公克（含1 袋1 標籤）│
│    │                    │    │  ，淨重0.0840公克，取樣0.0055公克，餘重0.0785公克，│
│    │                    │    │  檢出Heroin、6-Monoacetylmorphine、Acetylcodeine、 │
│    │                    │    │  Procaine、Caffeine成分。                          │
├──┼──────────┴──┴──────────────────────────┤
│備註│海洛因（Heroin）屬「毒品危害防制條例」第一級毒品。                              │
└──┴────────────────────────────────────────┘
以上正本證明與原本無異
如不服本判決，應於判決送達後10日內敘明上訴理由，向本院提
出上訴狀 (應附繕本) ，上訴於臺灣高等法院。其未敘述上訴理
由者，應於上訴期間屆滿後20日內向本院補提理由書「切勿逕送
上級法院」。
                              書記官  洪紹甄
中    華    民    國    98    年    3    月    16    日
本案論罪科刑法條：
毒品危害防制條例（民國97年04月30日修正）
第  10  條
施用第一級毒品者，處六月以上五年以下有期徒刑。
施用第二級毒品者，處三年以下有期徒刑。


司法院資訊處製作；財團法人民間司法改革基金會備份。
